臺灣彰化地方法院民事判決　　　九十六年度簡上更字第二號
上　訴　人　己○○
　　　　　　　　　　　　號
　　　　　　戊○○
上列二人共同
訴訟代理人　丙○○　　住同上
被上訴人　　裕融企業股份有限公司
　　　　　　　　　　　設臺北市大安區○○○路○段2號15樓
法定代理人　庚○○　　住同上
訴訟代理人　丁○○　　住台北巿大安區○○○路102號8樓
　　　　　　乙○○　　住同上
上列當事人間請求確認債權不存在事件，上訴人對於中華民國九
十六年五月九日本院彰化簡易庭九十五年度彰簡更字第二號第一
審判決提起上訴，業經本院於民國九十六年十月二十三日言詞辯
論終結，茲判決如下：
　　　主　　　文
上訴駁回。
上訴費用由上訴人負擔。
　　　事實及理由
一、本件原判決所認定之事實及理由，經核並無不合，本院引用
    之（如附件）。
二、茲上訴人上訴聲明求為廢棄原判決不利於上訴人部分，並改
    判確認被上訴人對上訴人之債權不存在，其理由略以：(一)上
    訴人接獲被上訴人民國（下同）九十四年十二月十四日裕融
    九十四年中字第九六七九八二號函，即與被上訴人之代理人
    甲○○連絡，表明伊等收到函文時，距離被上訴人要求履約
    期限九十四年十二月廿日僅剩二、三天，時間太緊迫，甲○
    ○同意上訴人延至九十四年十二月廿二日前往辦理增加保證
    人等事宜，屆期，上訴人於出發前先打電話聯絡被上訴人之
    中區分公司，白小姐接聽電話，卻聲稱公司要拍賣上訴人所
    有車牌號碼５Ｌ－９２６３號自用小客車（下稱系爭車輛）
    ，要上訴人不必前往。(二)被上訴人自行拍賣系爭車輛，未通
    知上訴人到場表示意見，亦未合法公開進行及合法估價，更
    未向法院聲請拍賣，自屬違反強制執行法、消費爭議程序，
    侵害上訴人權益云云。
三、惟查：
  (一)上訴人己○○向被上訴人貸款購車（以上訴人戊○○為連帶
    保證人），雙方約定由上訴人己○○分期償還貸款，上訴人
    己○○並同意以系爭車輛設定動產抵押權以擔保被上訴人之
    債權，於將來上訴人違約未給付分期金額時，被上訴人得協
    尋取得系爭車輛，聲請法院強制執行，嗣因上訴人己○○於
    九十四年九月十日起未依約給付分期金額，兩造於九十四年
    十二月九日在彰化縣消費爭議調解委員會成立調解，上訴人
    同意清償自九十四年九月至九十五年一月共五期之分期款項
    ，並支付被上訴人催收系爭車輛貸款、強制執行及其他因此
    衍生之費用，增列保證人一人後，被上訴人同時交還系爭車
    輛予上訴人，並同意上訴人依原分期清償條件清償本件貸款
    本息，並簽立調解書；又有關上訴人己○○履行上述調解條
    件之期限，兩造另以口頭約定暫以九十四年十二月廿日為最
    後履行期限，及若上訴人己○○屆期未履行上述調解條件，
    系爭車輛仍由被上訴人拍賣，被上訴人嗣亦寄發函文（即上
    述九十四年十二月十四日裕融九十四年中字第九六七九八二
    號函）予彰化縣政府及上訴人，重申上訴人須於該期日前履
    行調解書第二項第１、２、３點條件，逾期即依法拍賣系爭
    車輛之旨等情，有上訴人所提彰化縣消費爭議調解委員會調
    解書及被上訴人所提貸款申請書、債權讓與暨動產抵押契約
    書、動產擔保交易動產抵押設定登記申請書、還款明細、本
    票等為證，並為兩造是認在卷（見九十六年八月八日、十月
    三日本院準備程序筆錄），堪信為真實。
  (二)本件依上訴人己○○與被上訴人於調解時所為口頭約定、調
    解書及被上訴人嗣後寄發之上開函文，上訴人己○○自應於
    九十四年十二月廿日前履行「清償自九十四年九月至九十五
    年一月共五期之分期款項，並支付被上訴人催收系爭車輛貸
    款、強制執行及其他因此衍生之費用，增列保證人一人」等
    調解條件，茲上訴人己○○既未於該約定期限前履行，上訴
    人主張已經被上訴人之代理人甲○○同意延至九十四年十二
    月廿二日前履行乙節，並經被上訴人否認，且證人甲○○於
    本院準備程序中亦否認有接到上訴人之電話，亦未同意延期
    履行等語明確（見本院九十六年十月三日準備程序筆錄），
    則被上訴人依約進而拍賣系爭車輛難謂失當。上訴人雖主張
    其收到上述被上訴人寄送之裕融九十四年中字第九六七九八
    二號函文時，只剩二、三天即屆至期限，時間太急迫云云，
    惟上訴人己○○早於九十四年十二月九日調解時即已知悉九
    十四年十二月廿日為履行調解條件之可能最後期限，自應及
    早準備，俟被上訴人依約定去函確定以該日期為履行末期時
    即告確定，上訴人再以前詞爭執，要無足採。
  (三)復按債務人不履行契約或抵押物被遷移、出賣、出質、移轉
    或受其他處分，致有害於抵押權之行使者，抵押權人得占有
    抵押物。前項之債務人或第三人拒絕交付抵押物時，抵押權
    人得聲請法院假扣押；如經登記之契約載明應逕受強制執行
    者，得依該契約聲請法院強制執行之。抵押權人依前條第一
    項規定實行占有抵押物時，應於三日前通知債務人或第三人
    。前項通知應說明事由並得指定履行契約之期限，如債務人
    到期仍不履行契約時，抵押權人得出賣占有抵押物，出賣後
    債務人不得請求回贖。抵押權人出賣占有抵押物，除前條第
    三項但書情形外，應於占有後三十日內，經五日以上之揭示
    公告，就地公開拍賣之，並應於拍賣十日前，以書面通知債
    務人或第三人。動產擔保交易法第十七條第一、二項、第十
    八條第一、二項、第十九條第一項分別定有明文。本件，於
    上訴人己○○未按期給付分期款時，被上訴人依其與上訴人
    己○○所訂債權讓與暨動產抵押契約書約定，協同法院人員
    將系爭車輛取回占有，並通知上訴人己○○其定期九十四年
    十一月廿四日拍賣系爭車輛，上訴人己○○於拍賣前向彰化
    縣消費爭議調解委員會聲請調解，於九十四年十二月九日進
    行調解達成協議乙節，有台灣台中地方法院民事執行處九十
    四年十一月九日九十四年民執冬字第四八０六七號函、被上
    訴人之車輛拍賣通知及上述債權讓與暨動產抵押契約書、動
    產擔保交易動產抵押設定登記申請書、調解書附於原審卷及
    上訴人於本院審理時提出台灣台中地方法院九十四年執冬字
    第四八０七六號執行事件九十四年十一月廿三日之執行調查
    筆錄附卷可憑，並為兩造所不爭執，堪信為真；又上訴人己
    ○○與被上訴人成立調解，被上訴人同意暫緩系爭車輛之拍
    賣程序，以上訴人己○○於九十四年十二月廿日前履行上述
    調解條件，被上訴人即同時交還系爭車輛予上訴人己○○，
    並同意其依原分期清償條件清償本件貸款本息，茲上訴人己
    ○○既未如期履行調解條件，被上訴人於九十四年十二月廿
    九日在台中市○○○路八號自行公開拍賣，由訴外人謝錫彰
    以十五萬六千元價格拍定，並經台中市汽車商業同業公會派
    員蒞場證明等情，並有被上訴人提出拍賣車輛紀錄附卷可考
    ，經核被上訴人實施動產抵押權之程序與前開法條規定並無
    不合，上訴人指摘其違法拍賣，尚屬無據。至於被上訴人實
    施上述拍賣程序，若有未依動產擔保交易法第十九條規定辦
    理，未於拍賣十日前，以書面通知債務人即上訴人，上訴人
    依同法第二十二條規定得請求損害賠償，係屬另一問題；另
    被上訴人於原審陳稱系爭車輛係於九十四年十二月廿三日拍
    定，與其提出拍賣車輛紀錄記載拍定日期為九十四年十二月
    廿九日，對拍定日期雖前後陳述不一，尚難認有何違法或對
    上訴人有何不利之處，併此說明。
  (四)原審以被上訴人拍賣所得價金扣除上訴人積欠之利息、本金
    ，上訴人尚有新台幣（下同）九萬六千三百八十四元及利息
    未清償，判決確認被上訴人對上訴人債權於超過九萬六千三
    百八十四元及自九十五年九月一日起至清償日止，按年息
    ２０％計算之利息部分不存在，並駁回上訴人其餘之訴，堪
    稱妥適，上訴人執上開理由指摘原判決為不當，求予廢棄改
    判，為無理由，應予駁回。
四、上訴人另聲請傳喚彰化縣消費爭議調解委員會主席黃呈利、
    彰化縣員林鎮調解委員會委員張順昌到庭作證，證明九十四
    年十二月九日上午，上訴人己○○與被上訴人在彰化縣費爭
    議調解，雙方同意各項條件後，被上訴人之代理人甲○○當
    場表示：原則上同意各項調解條件，但須回去請示公司以確
    定履行日期云云。惟查：上訴人聲請傳喚證人之待證事實為
    兩造肯認為真實，嗣被上訴人亦寄發前開函文予上訴人及彰
    化縣政府，明確告知上訴人須於九十四年十二月廿日前依調
    解條件履行，逾期者其將依法拍賣等語，是自無傳喚證人之
    必要，併此敘明。
據上論結，本件上訴為無理由，依民事訴訟法第四百三十六條之
一第三項、第四百四十九條第一項、第七十八條、第八十五條第
一項前段，判決如主文。
中　　　華　　　民　　　國　九十六  年  十一  月  六  日
                        民事第一庭  審判長法官  羅培昌
                                          法官  游秀雯
                                          法官  簡燕子
以上正本係照原本作成。
對本判決兩造均不得上訴。
中　　華　　民　　國　　96　　年　　11　　月　　6 　　日
                                        書記官  林嘉賢
